臺灣高雄地方法院刑事判決　　　　　　　　　　　　九十二年度易字第二一七一號
　　公　訴　人　臺灣高雄地方法院檢察署檢察官
　　被　　　告　甲○○
　　　　　　　　乙○○
右列被告等因竊盜案件，經檢察官聲請以簡易判決處刑（九十二年度偵字第一五四四
七號、第一五九二二號），本院高雄簡易庭認不宜逕以簡易程序審理，改依通常程序
審理，本院判決如左：
    主  文
甲○○共同連續竊盜，處有期徒刑伍月，如易科罰金，以參佰元折算壹日。扣案之鑰
匙貳支沒收。
乙○○公訴不受理。
    事  實
一、甲○○與乙○○（業於九十二年九月九日死亡，另不受理判決，詳後述）共同基
    於意圖為自己不法所有之概括犯意聯絡，二人連續先於民國九十二年七月二十日
    下午三時許（起訴書誤載為下午五時五分許），行經高雄縣大寮鄉○○路八號前
    ，見壬○○○所有之車號ＯＭＢ—三０三重型機車（起訴書誤載為丙○○所有之
    車號ＧＧ二—一八五號重型機車）停放在上址，遂由甲○○以所有自備之鑰匙一
    支，竊取該機車，得手後，供作二人之交通工具使用；復於同日下午四時許（起
    訴書誤載為晚間七時許），甲○○騎乘該車號ＯＭＢ—三０三號重型機車，附載
    乙○○，途經高雄縣大寮鄉○○街一五六號前，見丙○○所有之車號ＧＧ二—一
    八五號重型機車（起訴書誤載為壬○○○所有之車號ＯＭＢ—三０三重型機車）
    停放在上址，甲○○再以其自備之另一支鑰匙竊取，得手後，由乙○○騎乘該Ｏ
    ＭＢ—三０三機車，甲○○則騎乘該ＧＧ二—一八五號機車逃離現場。嗣於九十
    二年七月二十一日上午十一時三十分許，二人分別騎乘前揭竊得之車號ＯＭＢ—
    三０三號、ＧＧ二—一八五號機車，在高雄縣大寮鄉○○路三八六號巷口，為警
    查獲，並扣得該二部機車及鑰匙二支。
二、案經高雄縣政府警察局林園分局報告臺灣高雄地方法院檢察署檢察官偵查起訴。
    理  由
壹、被告甲○○有罪部分：
一、右揭事實，業據被告甲○○於警詢及本院審問時坦承明確，核與共犯乙○○於警
    詢中供述及被害人壬○○○、丙○○於警詢中證述情節相符，並有贓物領據保管
    單二紙、高雄縣警察局車輛失竊（尋獲）證明單二紙在卷可稽，被告甲○○前揭
    自白，核與事實相符，其上開犯行，洵堪認定。
二、核被告甲○○所為，係犯刑法第三百二十條第一項之竊盜罪。被告甲○○先後二
    次竊盜行為，時間緊接，所犯係構成要件相同之罪，顯係基於概括犯意為之，為
    連續犯，應論以一罪，並加重其刑。又被告甲○○就前揭犯行，與共犯乙○○間
    ，有犯意之聯絡及行為之分擔，為共同正犯。爰審酌被告貪圖私利，竊取他人之
    機車，惟念其犯後坦承犯行，態度尚佳，且竊得之機車已交由被害人取回等一切
    情狀，量處如主文所示之刑，並諭知易科罰金之折算標準，以資儆懲。另扣案之
    鑰匙二支，係被告甲○○所有，供犯本罪所用之物，應依刑法第三十八條第一項
    第二款規定，宣告沒收。
三、不另為無罪諭知部分：
（一）公訴意旨另以：被告甲○○與乙○○（不受理部分，另詳後述）二人共同基於
      意圖為自己不法所有之概括犯意聯絡，於九十二年七月三日凌晨零時許，在高
      縣林園鄉○○路五二四營站停車場內，以不明方法竊取被害人丁○○所有之車
      牌號碼ＸＫＬ—六七五號重型機車，得手後供為代步工具；又於九十二年七月
      三日凌晨一時許，在高雄縣鳳林路一段一一六巷巷口，以不明方法竊取被害人
      己○○所有之車牌號碼ＺＩＺ—四０一號輕型機車，得手後供為代步工具，因
      認被告甲○○此部分所為，亦構成刑法三百二十條第一項之竊盜罪。
（二）按犯罪事實應依證據認定之，無證據不得認定犯罪事實，刑事訴訟法第一百五
      十四條第二項定有明文。再按事實之認定，應憑證據，如未能發現相當確實證
      據，或證據不足以證明，自不能以推測或擬制之方法，以為裁判之基礎，最高
      法院著有四十年臺上字第八六號判例可資參照。另按認定犯罪事實應依證據，
      為刑事訴訟法所明定，故被告否認犯罪事實所持之辯解，縱屬不能成立，仍非
      有積極證據足以證明其犯罪事實，不能遽為有罪之認定（最高法院三十年上字
      第一八三一號判例意旨參照）。復按刑事訴訟法第一百六十一條已於九十一年
      二月八日修正公布，其第一項規定：檢察官就被告犯罪事實，應負舉證責任，
      並指出證明之方法，因此，檢察官對於起訴之犯罪事實，應負提出證據及說服
  之實質舉證責任，倘其所提出之證據，不足為被告有罪之積極證明，或其指出
      證明之方法，無從說服法院以形成被告有罪之心證，基於無罪推定之原則，自
      應為被告無罪判決之諭知（最高法院九十二年臺上字第一二八號判決參照）。
（三）本件公訴人認被告甲○○涉嫌於上開時、地，竊取車號ＸＫＬ—六七五號重型
      機車及車號ＺＩＺ—四０一號輕型機車，無非係以：車號ＺＩＺ—四０一號輕
      型機車是辛○○之兄己○○所有而於九十二年七月三日凌晨一時許遭竊，且辛○○未將該機車借予乙○○，此業據證人辛○○於警詢中證述屬實，又被告甲○○於九十二年七月三日晚上七時許，騎乘車號ＸＫＬ—六七五號重型機車搭
      載乙○○前往林園派出所應訊一節，亦據被告乙○○於警詢中供述屬實，而被
      告甲○○對於車號ＸＫＬ—六七五號重型機車如何取得，無法為完整之陳述，
      是被告甲○○辯稱：車號ＺＩＺ—四０一號輕型機車是乙○○向辛○○借用，
      且伊未騎乘車號ＸＫＬ—六七五號重型機車云云，顯不足採，為其論據。訊據
      被告甲○○堅詞否認有竊取車號ＸＫＬ—六七五號重型機車及車號ＺＩＺ—四
      ０一號輕型機車，並辯稱：車號ＺＩＺ—四０一號輕型機車是伊要乙○○向其
      同事借用，九十二年七月三日晚上七時，伊與乙○○是走路到林園派出所應訊
      ，並非騎乘車號ＸＫＬ—六七五號重型機車前往等語。
（四）經查：
  １、關於車號ＺＩＺ—四０一號輕型機車部分：
   （１）被害人己○○於九十二年七月三日凌晨一時許，發現其所有停放在高雄縣
         林園鄉○○路○段一一六巷口之車號ＺＩＺ—四０一號輕型機車失竊之事
         實，業據被害人己○○於警詢中證述無訛，復有車籍作業系統查詢認可資
         料、贓物領據各一份在卷可佐。另被告甲○○於九十二年七月三日上午十
         時五十分許，騎乘前揭己○○所有之車號ＺＩＺ—四０一號輕型機車，行
         經高雄縣林園鄉○○路與清水岩路口，因該車未懸掛車牌，而為警攔查之
         事實，亦據被告甲○○於警詢、偵訊及本院訊問時坦承明確，核與乙○○
         於警詢中供述情節相符，並有高雄縣政府警察局舉發違反道路交通管理事
         件通知單一紙、照片二幀在卷可稽，此等事實，固均堪認定。
   （２）惟證人辛○○於警詢中雖證稱：乙○○於警詢筆錄中所稱之小妹是伊，但
         伊並未於九十二年七月三日凌晨三時許，在千夜理容店內，將車號ＺＩＺ
         —四０一機車借予乙○○該機車是伊哥哥己○○所有，也是己○○在使用
         等語。然共同被告乙○○於九十二年七月三日晚上八時十分警詢中先係供
         稱：車號ＺＩＺ—四０一號機車是伊於九十二年七月三日凌晨三時許，在
         （千夜理容院）店內向小妹借鑰匙也是小妹拿給伊云云；嗣於九十二年七
         月三日晚上十一時五十分許警詢時又改稱：伊曾於九十二年七月二日凌晨
         二時許，向車號ＺＩＺ—四０一號輕型機車之使用人辛○○借用該車去購
         買東西，伊於當日即歸還，九十二年七月三日凌晨一時許，甲○○騎乘該
         車載伊，甲○○並沒有表示如何取得該車云云；旋於同次警詢時又答稱：
         （問：甲○○如何竊取車號ＺＩＺ—四０一號輕型機車？你是否有參與偷
         竊？你有無交付機車鑰匙給李某？）伊於九十二年七月三日上午七時許下
         班，伊不知甲○○如何竊取車號ＺＩＺ—四０一號輕型機車，伊沒有參與
         偷竊，伊於三日上午九時，在現住地交給李某，但不知做何用途云云。足
         見證人辛○○所證與共同被告乙○○之供述齟齬，切共同被告乙○○先後
         供述亦相歧異，自均難作為認定被告甲○○此部分犯罪之證據。
         。又本院傳拘提證人辛○○、己○○，均未能到庭陳述，而另乙○○亦已
         於九十二年九月九日死亡，此有卷附之死亡證明書一份在卷可按，是既未
         有其他積極證據足認被告甲○○有何行竊車號ＺＩＺ—四０一號機車，故
         被告甲○○此部分之竊盜犯行，應屬罪證不足。
   ２、關於車號ＸＫＬ—六七五號機車部分：
   （１）被害人丁○○於九十二年六月二十九日，將其所有之車號ＸＫＬ—六七五
         號重型機車停放在高雄縣林園鄉○○路五二四營站停車場內，嗣經他人竊
         取，而於九十二年七月三日晚上七時許，經警發現該車停放在高雄縣林園
         鄉○○○路一九九巷口之事實，業據證人丁○○於警詢及本院訊問時證述
         屬實，並有車籍作業系統查詢認可資料、贓物領據各一份在卷可按。另被
         告甲○○於九十二年七月三日晚上七時許，騎乘上開車號ＸＫＬ—六七五
         號重型機車，搭載乙○○前往高雄縣政府警察局林園分局林園派出所應訊
         之事實，亦經乙○○於警詢中自承明確，核與證人即當時查獲該車之警員
         庚○○到庭具結證稱：因為甲○○與乙○○騎乘未懸掛車牌之原車號ＺＩ
         Ｚ—四０一號輕型機車為警攔查，惟當時尚查無申報遺失資料，嗣車主申
         報遺失，伊（於九十二年七月三日）通知甲○○、乙○○前來派出所製作
         筆錄，伊詢問乙○○當時如何前往派出所，乙○○即表示是騎乘車號ＸＫ
         Ｌ—六七五號重型機車前來等語相符（見本院九十三年二月二十七日審理
         筆錄），並有照片二幀附卷可稽。被告甲○○辯稱：伊未騎乘車號ＸＫＬ
         —六七五號重型機車前往派出所云云，並不足取，合先敘明。
   （２）惟前揭被害人丁○○之失竊贓物領據，僅足以證明該機車曾失竊之事實，
         尚不足以證明該機車係遭被告甲○○所竊。況依被害人丁○○於本院訊問
         時具結證稱：伊不知道機車何時被偷，是經警通知後，才知機車被偷，伊
         最後一次看見該機車是在九十二年六月二十九日等語（見本院九十二年十
         月二十一日訊問筆錄），是被害人丁○○既是事後始發現機車失竊，並非
         當場目擊行竊者，縱令被告甲○○當時確曾騎乘車號ＸＫＬ—六七五機車
         搭載乙○○，前往高雄縣政府警察局林園分局林園派出所應訊，亦無法證
         明被告甲○○有何行竊車號ＸＫＬ—六七五機車之犯行。
   ３、綜上所述，被告甲○○所騎乘之車號ＺＩＺ—四０一號及車號ＸＫＬ—六七
       五號機車雖係贓車，然在社會一般生活經驗上，其持有贓物之可能原因不一
       ，被告可能以或偷、或詐、或收受、或則故買等犯罪手段獲得該二部機車，
       參之前揭刑事訴訟法規定及最高法院見解，自難僅以被告甲○○騎乘該二部
       機車，即推認其有竊取該二部機車之犯行。公訴人僅因被告甲○○持有、騎
       乘該二部贓車，及被告甲○○所辯顯與常情有違，即推定其涉有竊盜罪嫌，
       均尚有未洽。從而，公訴人所舉之證據，尚不足以證明被告甲○○有竊取該
       二部車號ＺＩＺ—四０一號及車號ＸＫＬ—六七五號機車之行為。此外，本
       院復查無其他積極證據足以證明被告甲○○有此部分竊盜犯行，是此部分之
       行為即不能證明，惟公訴人認此部分與前揭起訴判決有罪部分，有離連續犯
       之裁判上一罪關係，爰不另為無罪之諭知。
貳、被告乙○○不受理部分：
一、公訴意旨以：被告乙○○與甲○○（有罪部分已如前述）為同居男女朋友關係，
    二人基於為自己不法所有之概括犯意聯絡，（一）於九十二年七月三日凌晨零時
    許，在高縣林園鄉○○路五二四營站停車場內，以不明方法竊取丁○○所有之車
    牌號碼ＸＫＬ—六七五號重型機車，得手後供為代步工具。（二）於九十二年七
    月三日凌晨一時許，在高雄縣鳳林路一段一一六巷巷口，以不明方法竊取己○○
    所有之車牌號碼ＺＩＺ—四０一號輕型機車，得手後供為代步工具。（三）於九
    十二年七月二十日下午五時五分許，在高雄縣大寮鄉○○路八號，持被告甲○○
    所有之鑰匙，以發動機車電門之方式竊取丙○○所有之車牌號碼ＧＧ二—一八五
    號重型機車，得手後供為代步工具。（四）於九十二年七月二十日晚間七時許，
    在高雄縣大寮鄉○○街一五六號，持被告甲○○所有之鑰匙，以發動機車電門之
    方式竊取壬○○○所有之車牌號碼ＯＭＢ—三０三號重型機車，得手後供為代步
    工具。嗣於九十二年七月二十一日上午十一時三十分許，被告甲○○駕騎車牌號
    碼ＧＧ二—一八五號重型機車、被告乙○○駕騎車牌號碼ＯＭＢ—三０三號重型
    機車上路，途經高雄縣大寮鄉○○路三八六號巷巷口，為警查獲，並扣得上開機
    車，經警深入循線偵查，始另查獲上開（一）（二）事實，因認被告乙○○所為
    ，係犯刑法第三百二十條第一項之竊盜罪。
二、按起訴之程序違背規定者，應諭知不受理之判決，並得不經言詞辯論為之，刑事
    訴訟法第三百零三條第一款、第三百零七條分別定有明文。而刑事訴訟係對於特
    定被告之特定犯罪事實所進行之程序，被告在刑事訴訟上具有為訴訟主體及訴訟
    客體之地位，不僅是刑事訴訟之當事人，更為訴訟程序之對象。如於檢察官偵查
    中，被告死亡，依刑事訴訟法第二百五十二條第六款之規定，檢察官應為不起訴
    之處分，以終結其偵查程序。如於法院審理中，被告死亡者，法院始依刑事訴訟
    法第三百零三條第五款之規定為不受理之判決，以終結其訴訟關係。惟於檢察官
    偵查時，被告已死亡，而檢察官疏未查明，未依上述規定為不起訴處分，仍向該
    管法院起訴者，因檢察官提出起訴書於管轄法院產生訴訟繫屬時，該被告早已死
    亡，訴訟主體業已失其存在，訴訟程序之效力並不發生，其起訴程序違背規定至
    明，此際法院即應依刑事訴訟法第三百零三條第一款規定，判決不受理。
三、經查：本件公訴人係於九十二年九月二十五日，以被告乙○○涉犯前揭犯行，向
    本院聲請簡易判決處刑（依刑事訴訟法第四百五十一條第三項之規定，該聲請與
    起訴有同一之效力）而繫屬本院，有卷附之臺灣高雄地方法院檢察署九十二年九
    月二十四日雄檢楠光九二偵一五四四七字第九二八六號函文上之本院收文戳記可
    憑，而被告乙○○於檢察官聲請簡易判決處刑前之九十二年九月九日死亡，有臺
    南縣下營鄉戶政事務所九十二年十月六日南縣下戶字第０九二０００一三二一號
    函暨檢附之死亡證明書及除戶戶籍資料各一份在卷可稽，揆諸前揭說明，本件起
    訴程序顯係違背規定，爰不經言詞辯論，逕為不受理判決之諭知。
據上論斷，應依刑事訴訟法第四百五十二條、第二百九十九條第一項前段、第三百零
三條第一款、第三百零七條，刑法第二十八條、第五十六條、第三百二十條第一項、
第三十八條第一項第二款，罰金罰鍰提高標準條例第一條前段、第二條，判決如主文
。
本案經檢察官戊○○到庭執行職務。
中      華      民      國      九十三      年     三    月    十二     日
                                臺灣高雄地方法院刑事第五庭
                                    審判長法官    李政庭
                                          法官    何秀燕
                                          法官    蘇雅慧
右正本證明與原本無異。
如不服本判決，應於判決送達後十日內，向本院提出上訴狀。
                                        書記官    林誠桂
中      華      民      國      九十三      年     三    月    十二     日
附錄本案論罪科刑法條全文：
中華民國刑法第三百二十條
(普通竊盜罪、竊佔罪)
意圖為自己或第三人不法之所有，而竊取他人之動產者，為竊盜罪，處五年以下有期
徒刑、拘役或五百元以下罰金。
意圖為自己或第三人不法之利益，而竊佔他人之不動產者，依前項之規定處斷。
前二項之未遂犯罰之。
